【裁判字號】    99,保險上,4
【裁判日期】    990621
【裁判案由】    給付保險金
【裁判全文】
臺灣高等法院臺中分院民事判決  99年度保險上字第4號
上  訴  人  甲○○
訴訟代理人  乙○○
輔  佐  人  丙○○
被  上訴人  國泰人壽保險股份有限公司
法定代理人  丁○○
訴訟代理人  廖瑞鍠律師
            吳光陸律師
上列當事人間請求給付保險金事件，上訴人對於中華民國98年12
月29日臺灣臺中地方法院97年度保險字第38號第一審判決提起上
訴，本院於99年6月7日言詞辯論終結，判決如下：
    主  文
上訴駁回。
第二審訴訟費用由上訴人負擔。
    事實及理由
壹、上訴人方面：
    上訴人起訴主張：
（一）上訴人於民國（下同）88年6月4日向被上訴人投保編碼00
      00000000之富貴年年終身壽險新台幣（下同）50萬元附加
      平安保險附約1,500萬元之保險契約，約定保險期間自88
      年6月4日起至98年6月3日止，被保險人如於附約有效的保
      險期間內，因遭意外傷害事故，致其身體蒙受傷害，被上
      訴人應給付保險金1,500萬元。嗣上訴人於保險期間內之
      95年8月6日上午六時許，於台中縣大里市○○路口前，因
      意外事故導致四肢機能喪失之殘廢，上訴人依約檢附相關
      文件向被上訴人申請保險理賠金，被上訴人僅給付訴人終
      身壽險保險金250萬元，對意外身故及殘廢保險金1,500萬
      元拒不理賠。
（二）依國泰平安保險附約第3條約定：被保險人於本附約有效
      的保險期間內，因遭受第2條之意外傷害事故而身故、殘
      廢或醫療時，本公司依照本附約的約定，給付保險金。本
      件上訴人於95年8月6日因意外事故跌倒導致四肢機能喪失
      之殘廢，有財團法人仁愛綜合醫院（下稱仁愛醫院）診斷
      證明書可證，其上載有「頭部外傷合併腦震盪、下巴擦挫
      傷、雙手腫痛、腰椎第四、五節外傷性椎間盤突出、開放
      性青光眼」、「腰椎第四、五節椎間盤突出合併神經壓迫
      」、「頸、腰椎脊髓損傷」，並有中山醫學大學附設醫院
      鑑定為四肢癱瘓之勞工殘廢診斷書、中華民國身心障礙手
      冊可稽。而證人仁愛醫院魏銘政醫師亦證述上訴人四肢癱
      瘓應與上訴人於95年8月6日的傷害事件有因果關係。國立
      台灣大學醫學院附設醫院（下稱台大醫院）98年2月18日
      校附醫秘字第0980900592號函說明（三）：「依據大里仁
      愛醫院病歷記載，．．。因林先生96年2月21日四肢癱瘓
      前，門診紀錄已有多次跌倒病史，故造成其四肢癱瘓之直
      接原因，應為於這期間因跌倒而造成脊髓受傷所致，與其
      95年8月6日騎腳踏車跌倒一事並無直接因果關係。」、98
      年5月5日校附醫秘字第0980002688號函補充說明（二）「
      林先生之脊髓病變亦有可能因跌倒而造成反覆的頸部傷害
      ，使得病情更為嚴重，終於導致癱瘓之結果。」，及台中
      榮民總醫院98年10月8日中榮醫企字第0980016835號函鑑
      定結果「最後導致四肢癱瘓之原因應為陳舊性的頸椎狹窄
      及重覆性的跌倒所致。然而和95年8月6日的騎腳踏車跌倒
      一事，無法斷定其因果關係」，及證人李宏文、陳維恭醫
      師於鈞院97年度訴字第40號案件審理時之證述，均已確認
      上訴人四肢癱瘓原因係跌倒，則不論95年8月6日意外跌倒
      之保險事故究否為直接因素，惟均屬於上訴人於保險期間
      內因意外傷害所致，被上訴人依約即應予理賠。
（三）按保險契約之解釋，應探究契約當事人之真意，不得拘泥
      於所用之文字；如有疑義時，以作有利於被保險人之解釋
      為原則。保險法第54條定有明文。依國泰平安保險附約第
      1條第3項規定：「前項各種構成本附約的文件，其解釋應
      探究附約當事人之真意，不得拘泥於所用之文字；如有疑
      義時，以作有利於要保人、被保險人或受益者為準。」。
      而意外傷害保險乃相對於健康保險，健康保險係承保疾病
      所致之損失；意外傷害保險則在承保意外傷害所致之損失
      。而人之傷害或死亡原因，其一來自內在原因，即指因罹
      犯疾病、細菌感染、器官老化衰竭等身體內部因素所致之
      傷害或死亡；另一則為外在事故（意外事故），即指內在
      原因以外之一切事故而言，其事故之發生為外來性、偶然
      性、不可預見，除保險契約另有特約不保之事項外，意外
      事故均屬意外傷害保險所承保之範圍。本件上訴人依據國
      泰富貴年年終身壽險附加平安保險，非車禍意外保險契約
      ，非旅行平安保險，非限於95年8月6日當日的出險事故，
      只要在有效保險期間所生外傷性脊髓損傷導致四肢癱瘓之
      保險事故均屬之。且被上訴人所制定保險契約條款中無表
      列必須有發生事故之對造、必須叫救護車、有第三人在場
      ，才能申請理賠意外傷害保險金之規定或相關之除外條款
      。遑論上訴人95年8月6日系爭保險事故發生後就醫時，醫
      院未對上訴人施以頸部相關檢查，上訴人頸椎傷害不論係
      出於95年8月6日跌倒所致，或後續保險期間內之跌倒所致
      ，均屬意外事故。上訴人又未曾有脊髓疾病或相關不適之
      過往病史，亦無脊髓病痛之就醫記錄、其病例上係記載沒
      有過往病史，即非內在健康所致。被上訴人對上訴人理賠
      責任既未局限於必95年8月6日跌倒為上訴人四肢癱瘓的直
      接因素，只要在上訴人保險契約有效保險期限內之外傷性
      脊髓損傷（跌倒）導致上訴人四肢癱瘓均應屬理賠之範圍
      ，承上證人證詞及鑑定結果，在在可知雖無法確知上訴人
      四肢癱瘓是否係95年8月6日跌倒之直接因果關係所致，惟
      確係出於保險期間內之跌倒意外事故所致，被上訴人即應
      負責理賠。
（四）按被保險人或受益人僅須證明保險事故之損害業已發生即
      可，保險人如主張其有免責事由，應由保險人負舉證之責
      。又意外傷害保險契約之受益人請求保險人給付保險金，
      雖應證明被保險人係因意外事故而受傷害，惟受益人如證
      明該事故確已發生，其發生通常係外來、偶然而不可預見
      者，應認其已盡證明之責。於此情形，保險人如抗辯其非
      屬意外，自應就其抗辯之事實負證明之責，始符合舉證責
      任分配之原則。最高法院96年度台上字第2404號裁判參照
      。另揆諸台灣高等法院台中分院97年度保險上易字第9號
      、96年度保險上字第7號判決見解，上訴人已就系爭保險
      事故損害之發生盡舉證責任，被上訴人自應就其抗辯主張
      「上訴人之四肢癱瘓應與95年8月6日之受傷無關」及被上
      訴人無庸理賠或可免責之事實，負舉證責任，否則被上訴
      人不理賠即有違保險精神及誠信原則。
貳、被上訴人方面：
    被上訴人則以下列情詞置辯：
（一）依國泰平安保險附約第2條約定：「本附約所稱『傷害』
      ，係指被保險人於本附約有效保險期間內，因遭受意外傷
      害事故（指非由疾病引起之外來突發事故），致其身體蒙
      受傷害」、第3條約定：「被保險人於本約有效的保險期
      間內，因遭受第2條意外傷害事故因而身故、殘廢或醫療
      時，本公司依照本附約的約定，給付保險金。」，非被保
      險人身體有殘廢或死亡，保險人即須給付保險金。蓋引起
      殘廢或死亡之原因有多端，須因外來突發之傷害事故導致
      被保險人殘廢或死亡，始得依約請求保險人給付保險金，
      則上訴人四肢癱瘓、機能喪失是否意外事故所致，應由上
      訴人先盡舉證責任。
（二）縱認上訴人於95年8月6日曾受傷至仁愛醫院求診、95年8月
      11日至95年12月8日間多次前往仁愛醫院門診、95年12月1
      8日至仁愛醫院住院、95年12月22日、96年1月5日至仁愛
      醫院門診，該段期間歷經多次檢查，均未發現上訴人有脊
      髓病變，而腰部椎間盤移位，不可能造成四肢癱瘓，僅96
      年2月21日始有頸部脊髓損傷之記載，顯見上訴人嗣後四
      肢癱瘓應與95年8月6日之受傷無關。依台中縣警察局霧峰
      分局大里分駐所受理各類案件紀錄表記載，上訴人報案內
      容係95年8月6日上午6時10分在台中縣大里市○○路538巷
      9號前因一隻野狗閃避一部不詳車號之汽車碰撞到上訴人
      所騎乘之腳踏車致受傷。但警員陳培譽於原法院97年度保
      險字第40號給付保險金事件證稱略以：本件是事後報案，
      不知當事人報案自述事實是否為真。上訴人係自稱他到醫
      院治療之後才來報案，自稱案發時間是95年8月6日早上6
      時10分左右，當日11點半才來報案，是上訴人本人和他太
      太一起來報案。自述案發時間在台中縣大里市○○路538
      巷9號前，因野狗撞到他的腳踏車使他倒地受傷。上訴人
      報案時，頭部有明顯外傷，手也有外傷，但是受傷的詳細
      部分，因為時間太久記不清楚。上訴人外傷看起來不嚴重
      ，但是內部是否有其他傷害，我不是醫生我無法判斷，當
      時上訴人走路正常，不需他人攙扶，於現場指認時未告訴
      腳踏車不見了。上訴人不願意製作筆錄，稱備案就好等語
      。是上開上訴人報案內容是否真實，已屬可疑。
（三）依財團法人保險事業發展中心97年6月23日保調字第09700
      01027號函內容「若頸椎遭到傷害，於受傷當下通常會顯
      現症狀（症狀通常會很嚴重），例如手腳麻痺或者四肢癱
      瘓，然而被保險人（指上訴人）於95年8月6日意外後的醫
      療記錄，並沒有與頸椎受傷相關的症狀以及檢查報告。因
      此，無法證明其第五、六節頸椎椎間盤突出與95年8月6日
      意外有相關性。」、「由雙方所提供之資料，實難認定被
      保險人的頸椎椎間盤突出所造成的四肢癱瘓與意外事故相
      關。」及鈞院97年度保險字第40號事件證人仁愛醫院急診
      醫師李宏文證述略以：驗傷時上訴人有提及背痛及四肢疼
      痛，當時沒有說頸椎或脊椎方面有何問題等語、證人魏銘
      政醫師證述略以：上訴人95年9月26日第一次門診主訴下
      背疼痛及雙腳下肢無力，以核磁共振檢查為腰椎第四、五
      節椎間盤突出合併神經壓迫，未發現頸椎有問題、96年2
      月21日有作一次頸部核磁共振檢查為四至七節頸部椎間盤
      突出情況。頸部椎間盤突出嚴重時會造成四肢癱瘓，如果
      只是腰部椎間盤突出，只可能造成下肢癱瘓。退化或外傷
      是造成頸部或腰部椎間盤突出原因等語。易言之，造成四
      肢機能喪失之殘廢，應與頸部椎間盤突出有關，與腰部椎
      間盤突出無關，且查上訴人病歷於95年9月26日、96年3月
      5日、96 年3月19日、96年4月16、17日均載「腰椎椎間盤
      移位，未伴有脊髓病變」，迨96年5月14日始有「外傷性
      脊椎病變」之記載，顯見上訴人頸部椎間盤突出與95年8
      月6日野狗撞到伊之腳踏車無關，則證人魏銘政證詞不可
      採信。
（四）台中榮民總醫院之鑑定非係上訴人親至醫院接受鑑定，僅
      依大里仁愛醫院上訴人之病歷作鑑定謂：「根據大里仁愛
      醫院之病歷記錄，甲○○先生是屬漸進式之四肢無力，最
      後導致四肢癱瘓之原因應為陳舊性的頸椎狹窄及重覆性的
      跌倒所致，然而和95年8月6日的騎車跌倒一事，無法斷定
      其因果關係」，與台大醫院98年2月18日校附醫秘字第098
      0900592號及98年5月5日校附醫秘字第0980002688號函內
      容雷同，即造成上訴人四肢癱瘓之直接原因與95年8月6日
      騎腳踏車跌倒無直接因果關係。退步言，縱認上訴人四肢
      癱瘓原因係陳舊性頸椎狹窄及重覆性的跌倒所致，而陳舊
      性的頸椎狹窄係因上訴人頸椎間盤突出及骨刺等退化性癱
      瘓所造成，至何以造成重覆性跌倒？依台大醫院98年5月5
      日函說明「可能是由於上訴人之頸椎病變造成步態不穩所
      致」，易言之，因上訴人先罹患退化性之頸椎疾病導致脊
      髓病變，造成步態不穩而跌倒，跌倒係頸椎脊髓病變之結
      果，非跌倒造成脊髓病變。遑論上訴人原有退化性頸椎及
      脊髓之病變，容易跌倒，該跌倒應屬內在疾病（退化性頸
      椎合併脊髓病變）所造成之結果，非屬保險契約條款所指
      之外來突發之傷害事故。
（五）依慶和中醫診所病歷記載，上訴人於95年1月22日因「晨
      起不明原因」而腰痛、腰酸、無力、肌肉緊繃、肌肉疼痛
      、轉動不靈活，於95年1月23日求診，顯見上訴人於95年1
      月間腰部早已受有傷害。依台大醫院98年5月5日校附醫秘
      字第0980002688號函載：「林先生之頸椎病灶為椎間盤突
      出合併骨刺增生，而非頸椎脫位。一般而言，這樣的頸椎
      病灶大部屬於頸椎退化性病變。」、徵之大里仁愛醫院96
      年2月21日上訴人病歷記載「病患下肢無力、跌倒多次」
      ，可見上訴人有頸椎之椎間盤突出及骨刺等退化性疾病，
      造成頸椎嚴重狹窄，合併導致脊髓壓迫，致步態不穩而跌
      倒，或可能因跌倒造成反覆的頸部傷害，使病情更為嚴重
      ，終致癱瘓結果，則上訴人四肢癱瘓主要原因，與腰部椎
      間盤突出無關，反係上訴人原有之頸椎病灶、脊髓病變所
      致。縱上訴人曾跌倒多次，但在跌倒前，上訴人已有頸椎
      及脊髓之病變，應屬內在疾病造成上訴人四肢癱瘓。
參、原審經審酌兩造所提出之攻擊防禦方法後，認上訴人依系爭
    保險契約法律關係，請求被上訴人給付意外事故殘廢保險金
    1,500萬元，及自96年2月5日起至清償日止，按年息10%計算
    之利息，為無理由，而予駁回。上訴人不服第一審判決提起
    上訴，於本院上訴聲明：原判決廢棄。被上訴人國泰人
    壽保險股份有限公司應給付上訴人1500萬元，及自96年2月5
    日起至清償日止按年息百分之10計算利息。第一、二審訴
    訟費用均由被上訴人負擔。被上訴人於本院答辯聲明：上
    訴駁回。第二審訴訟費用由上訴人負擔。如受不利判決
    ，被上訴人願提供國泰世華商業銀行可轉讓定期存單或台灣
    銀行支票或等值現金擔保請准宣告免為假執行。
肆、兩造不爭執之事實：
    上訴人主張於88年6月4日向被上訴人投保編碼0000000000之
    富貴年年終身壽險50萬元附加平安保險附約1,500萬元之保
    險契約，約定保險期間自88年6月4日起至98年6月3日止，被
    保險人如於附約有效的保險期間內，因遭意外傷害事故，致
    其身體蒙受傷害，被上訴人應給付保險金1,500萬元。上訴
    人於96年3月20日向被上訴人申請理賠，被上訴人於96年3月
    27日收受上開理賠申請。上訴人已受領上開保單終身壽險保
    險金250萬元等情，為被上訴人所不爭執，復有國泰富貴年
    年終身壽險要保書、國泰平安保險附約等附卷可憑（原審卷
    第1卷第5頁至6頁、7至9頁），堪信上訴人之上開主張為真
    實。
伍、本件之爭點：(1)上訴人於95年8月6日是否發生意外事故？(2)
    如有95年8月6日之意外事故，與上訴人目前四肢癱瘓是否有
    因果關係？(3)上訴人嗣後是否有多次跌倒？是否與其目前四
    肢癱瘓有因果關係？
一、上訴人於95年8月6日是否發生意外事故？
    經查：上訴人主張於95年8月6日上午6時10分許在台中縣大
    里市○○路538巷9號前因一隻野狗閃避一部不詳車號之汽車
    碰撞到上訴人所騎乘之腳踏車致受傷，並送仁愛醫院掛急診
    ，經急診醫師診斷為：「頭部外傷合併腦震盪、下巴擦挫傷
    、雙手腫痛、腰椎第四、五節外傷性椎間盤突出、開放性青
    光眼」。嗣後經多次門診治療診斷為：「腰椎第四、五節椎
    間盤突出合併神經壓迫」、「頸、腰椎脊髓損傷」，並經中
    山醫學大學附設醫院鑑定為四肢癱瘓殘廢等情，業據提出仁
    愛醫院診斷證明書、勞工保險殘廢診斷書等為證，並有仁愛
    醫院上訴人之病歷資料及診療說明書、台中縣警察局分局大
    里分駐所受理各類案件紀錄表、職務報告書等件附卷可憑（
    原審卷第1卷第13至16、17至20頁），堪信上訴人主張於前
    揭時地曾因受傷而至仁愛醫院急診等情，應屬可採。被上訴
    人徒以上訴人向警局報案之情形不合常情而否認上訴人於前
    揭時地曾跌倒受傷云云，尚非可採。
二、95年8月6日之意外事故，與上訴人目前四肢癱瘓是否有因果
    關係？
（一）按保險法第131條規定：「傷害保險人於被保險人遭受意
      外傷害及其所致殘廢或死亡時，負給付保險金額之責。前
      項意外傷害，指非由疾病引起之外來突發事故所致者。」
      ，而所謂外來突發事故，應係指來自自身以外之事故，且
      事發突然無法防範者而言，最高法院85年度台上字第1430
      號、86年台上字第1043號、91年台上字第2228號裁判意旨
      可參。本件依卷附兩造不爭執之國泰平安險附約第2條約
      定：「本附約所稱（傷害），係指被保險人於本附約有效
      的保險期間內，因遭受意外事故（指非由疾病引起之外來
      突發事故），致其身體蒙受損害。」，有國泰平安保險附
      約在卷可憑。可知系爭保險附約，係就被保險人因外來突
      發的意外事故（非因疾病），致身體受傷、殘廢或死亡，
      保險人方給付保險金之保險類型。是本件即應審究者上訴
      人之四肢癱瘓是否因意外所致？
（二）按當事人主張有利於己之事實者，就其事實有舉證之責任
      。民事訴訟法第277條前段定有明文。民事訴訟如係由原
      告主張權利者，應先由原告負舉證之責，若原告先不能舉
      證，以證實自己主張之事實為真實，則被告就其抗辯事實
      即令不能舉證，或其所舉證據尚有疵累，亦應駁回原告之
      請求。若原告於其所主張之起訴原因，不能為相當之證明
      ，而被告就其抗辯事實，已有相當之反證者，則當然駁回
      原告之請求。最高法院著有17年上字第917號、20年上字
      第2466號判例可資參照。
（三）上訴人主張於95年8月6日所受之傷害，造成其四肢癱瘓云
      云，為被上訴人所否認。經下列醫院鑑定結果如下：
  １、中山醫學大學附設醫院函覆以：「本院病患甲○○至本院
      初診時間為96年6月25日，依病歷記載，患者曾於95年8月
      6日發生車禍受傷，造成四肢無力送往台中仁愛醫院治療
      ，故無法得知當事人損傷程度是否造成其四肢癱瘓。」有
      該院97年10月15日中山醫九七川桓法字第0970009119號、
      97年11月4日中山醫九七川桓法字第0970009851號函附卷
      可稽（原審卷第1宗第105頁、109頁）。
  ２、原審法院97年度保險字第40號案件，請台中榮民總醫院鑑
      定，該院鑑定結果為：「根據大里仁愛醫院之病歷記錄，
      甲○○先生是呈漸進式之四肢無力，最後導致四肢癱瘓之
      原因應為陳舊性的頸椎狹窄及重覆性的跌倒所致。然而和
      95 年8月6日的騎車跌倒一事，無法斷定其因果關係。」
      有該鑑定書影本附卷可稽（原審卷第2宗第35頁）。
  ３、台大醫院鑑定結果為：「1.依大里仁愛醫院病歷記載，林
      先生（指上訴人）於95年8月6日急診就醫時，並無腰部椎
      間盤或頸部脊髓受傷之紀錄。2.依大里仁愛醫院病歷記載
      ，95年9月18日之電腦斷層攝影診斷出林先生之第四、五
      節腰椎椎間盤突出；96年3月5日之磁振攝影診斷出第四、
      五及五、六節頸椎狹窄。3.依據大里仁愛醫院病歷記載，
      林先生於95年8月6日至急診就醫時，並無腰部椎間盤或頸
      部脊髓受傷之紀錄，隨後因下背痛而持續於門診追蹤，於
      95年9月18 日之電腦斷層攝影診斷出有第四、五節腰椎椎
      間盤突出；然而其神經學症狀並無改善，於96年2月21日
      門診時，即因多次跌倒而終至四肢癱瘓，並於96年3月5日
      之磁振攝影診斷出第四、五及五、六節頸椎狹窄。綜觀其
      病程，林先生四肢癱瘓之原因應為由於有第四、五及五、
      六節頸椎狹窄合併脊髓受傷所致。因林先生於96年2月21
      日四肢癱瘓前，門診紀錄已有多次跌倒病史，故造成其四
      肢癱瘓之直接原因，應為於這期間因跌倒而造成脊髓受傷
      所致，與其95年8月6日騎腳踏車跌倒一事並無直接因果關
      係。」有該院98年2月18日校附醫秘字第0980900592號函
      附卷可稽（原審卷第1宗第209、210頁）。
（四）綜上，堪可認定上訴人於95年8月6日之傷害，與上訴人之
      嗣後四肢癱瘓應無因果關係。雖然仁愛醫院函覆原審法院
      之診療說明書記載：「患者（指上訴人）於95年8月6日主
      訴騎腳踏車被撞至本院急診，診療頭部外傷腦震盪，多處
      擦傷及背痛，經診療治療處理後於當日離院，之後患者於
      門診追蹤，另於病歷記載背痛於神經外科門診中電腦斷層
      診斷腰椎第4及第5節間椎間盤移位及疑似椎板骨折，當時
      未提及四肢癱瘓（附病歷參考，另於神經外科門診96年2
      月21日記錄跌落意外，四肢癱瘓）。」、「甲○○於95年
      8月6日外傷急診治療，後續持續於95年8月11日、8月18日
      、8月30日於整型外科門診，並在前述門診時安排腰椎X-r
      ay，於96年9月6日於神經內科門診，並安排腰椎電腦斷層
      檢查，並於門診記錄L4-5 Iamina Fx&HIVD（腰椎第四-五
      節椎板骨折及椎間盤突出症），於95年9月26日神經外科
      ，本人門診安排腰椎核磁共振檢查，並明示腰椎間盤嚴重
      突出症。後經持續門診及住院治療檢查，而病患四肢漸至
      癱瘓，故由本人觀點，病患甲○○之四肢癱瘓與95年8月6
      日之傷害是緊密相關的因果關係。」（見原審卷第1卷第
      40至41頁）。惟查證人即於95年8月6日於仁愛醫院急診室
      為上訴人診療之醫師李宏文證稱略以：上訴人當時有頭部
      外傷併頭皮血腫，四肢有擦挫傷，在檢傷時上訴人有提及
      背痛及四肢疼痛，當時沒有說頸椎或脊椎方面有何問題，
      需要看後面的追蹤治療來判斷較為正確等語（原審卷第2
      卷第36至38頁），本院因而認應以台大醫院所鑑定之結果
      較可採信。
三、上訴人嗣後是否有多次跌倒？是否與其目前四肢癱瘓有因果
    關係？
（一）上訴人於原審法院98年1月9日送台大醫院鑑定前均係主張
      95年8月6日之意外跌倒係造成渠四肢癱瘓之原因，此觀諸
      其於原審之書狀及陳述甚明，然經原審法院送請台大醫院
      鑑定，而台大醫院鑑定函說明「因林先生於96年2月21日
      四肢癱瘓前，門診紀錄已有多次跌倒病史，故造成其四肢
      癱瘓之直接原因，應為於這期間因跌倒而造成脊髓受傷所
      致」後，上訴人始改稱於保險期間內跌倒均屬因意外傷害
      所致，被上訴人依約即應予理賠云云（原審卷第1宗第218
      頁）。
（二）原審法院請台大醫院鑑定後，該院另補充說明：「1.林先
      生之頸椎病灶為椎間盤突出合併骨刺增生，而非頸椎脫位
      。一般而言，這樣的頸椎病灶大都屬於頸椎退化性病變。
      2.依據大里仁愛醫院96年2月21日病歷記載（病患下肢無
      力、跌倒多次），其造成之原因乃為林先生頸椎之椎間盤
      突出及骨刺等退化性疾病，造成頸椎嚴重狹窄，合併導致
      脊髓壓迫（Cord Compr ession），而有脊髓病變（Myelo
      pathy）的發生，因此，該跌倒可能是由於林先生之頸椎
      病變，造成步態不穩所致。此外，林先生之脊髓病變亦有
      可能因跌倒而造成反覆的頸部受傷，使得病情更為嚴重，
      終於導致癱瘓之結果」。有該院98年5月5日校附醫秘字第
      0980002688函附於原審卷第1宗第236頁卷可憑。
（三）查上開台大醫院之鑑定報告已說明上訴人四肢癱瘓之原因
      應為由於有第四、五及五、六節頸椎狹窄合併脊髓受傷所
      致。上訴人之頸椎病灶為椎間盤突出合併「骨刺增生」，
      而非頸椎「脫位」。一般而言，這樣的頸椎病灶大都屬於
      頸椎「退化性病變」。依據大里仁愛醫院96年2月21日病
      歷記載（病患下肢無力、跌倒多次），其造成之原因乃為
      上訴人頸椎之椎間盤突出及骨刺等「退化性疾病」，造成
      頸椎嚴重狹窄，合併導致脊髓壓迫（Cord Compres sion
      ），而有脊髓病變（Myelopathy）的發生，因此該跌倒可
      能是由於上訴人之頸椎病變，造成步態不穩所致。此外，
      上訴人之脊髓病變亦有可能因跌倒而造成反覆的頸部受傷
      ，使得病情更為嚴重，終於導致癱瘓之結果。是上訴人之
      所以會跌倒，及因跌倒所造成之脊髓病變係因上訴人之頸
      椎病變所造成．而其原因為退化性疾病應可認定。況95年
      1月23日上訴人曾因腰痛至台中慶和中醫診所就診，有慶
      和中醫診所病歷表附於原審卷第1宗第234、235頁可憑。
      益見上訴人於95年8月6日前身體即有腰痛方面之疾病，只
      是可能當時因未覺嚴重致未查明原因，亦未至其他醫院就
      診查明。
（四）上訴人訴訟代理人在本院另陳稱：「後面根本沒有連續的
      跌倒，我父親根本沒有辦法行走，怎麼會跌倒‧‧‧父親
      的四肢癱瘓與八月六日的摔倒有關，並非事後走路跌倒而
      導致」「我曾經向醫師陳述有一次我抱爸爸去浴室洗澡，
      沒抱好，讓爸爸跌到地上，因為醫師的病歷記載為英文，
      我不曉得醫師於病歷上是如何記載」等語（本院卷第66頁
      ），亦即上訴人訴訟代理人也否認於95年8月6日之後，被
      上訴人有多次跌倒之事實，否認大里仁愛醫院96年2月21
      日病歷所記載之「病患下肢無力，跌倒多次」，亦即否認
      台大醫院依據病歷所載「跌倒多次」所做成之鑑定報告及
      補充說明，而且質疑上訴人在95年8月6日後根本沒有辦法
      行走，怎可能跌倒，則依上訴人否認多次跌倒之事實，上
      述台大醫院98年5月5日校附醫祕字第098002680號函，依
      據上訴人病歷上「跌倒多次」之記載所做成「跌倒而造成
      反覆的頸部傷害，使得病情更為嚴重，終導致癱瘓之結果
      」之鑑定結果，即有疑問。再者，上訴人訴訟代理人陳稱
      有一次伊抱爸爸去浴室洗澡，沒抱好，讓爸爸跌倒地上，
      對上述事實，上訴人並未舉證以實其說，而如果確有此事
      ，亦適足以證明上訴人之四肢癱瘓與跌倒無關，蓋：依上
      訴人訴訟代理人之上開陳述，可知上訴人早就無法行走，
      洗澡尚須女兒抱往浴室，足證在上訴人之女兒抱渠洗澡前
      ，上訴人四肢已成癱瘓，故縱認在浴室因上訴人訴訟代理
      人未抱好，讓上訴人跌倒一次，該次跌倒亦非造成上訴人
      目前四肢癱瘓之原因，此亦與上訴人之訴訟代理人所一再
      主張上訴人之四肢癱瘓係與95年8月6日所摔倒有關，非事
      後跌倒所導致一情相符（惟上訴人所主張95年8月6日騎腳
      踏車跌倒乙節，與上訴人四肢癱瘓並無直接因果關係，有
      台大醫院98年2月18日校附醫祕字第0980900592號函在卷
      可稽如上述）。
（五）綜上，無論上訴人在95年8月6日後有無多次跌倒之事實，
      上訴人均不能證明95年8月6日之跌倒，或95年8月6日後之
      多次跌倒係造成上訴人目前四肢癱瘓之原因。
四、上訴人不能證明其第四、五及五、六節頸椎狹窄係因意外事
    故導致，並因意外事故致其四肢癱瘓，則其請求被上訴人依
    約給付意外事故殘廢保險金，為無理由。至於上訴人所引用
    之法院判決，與本件情形並未完全相符，本院自不受其拘束
    ，附此敘明。
陸、綜上，上訴人主張係因外來突發的意外事故，致四肢癱瘓，
    既無足採，已如前述。從而，上訴人依系爭保險契約法律關
    係，請求被上訴人給付意外事故殘廢保險金1,500萬元，及
    自96年2月5日起至清償日止，按年息10%計算之利息，為無
    理由，不應准許。原審為上訴人敗訴之判決，並無不合。上
    訴意旨指摘原判決不當，求予廢棄改判，為無理由，應予駁
    回。
柒、本件事證已明，兩造其餘主張、陳述與舉證，經審酌與本院
    前開判斷不生影響，爰不再予逐一論述，附此敘明。
據上論結，本件上訴為無理由，依民事訴訟法第449條第1項、第
78條，判決如主文。
中    華    民    國    99    年    6     月    21    日
                民事第二庭    審判長法  官  邱森樟
                                    法  官  謝說容
                                    法  官  蔡秉宸
以上正本係照原本作成。
如對本判決上訴，須於收受判決送達後20日內向本院提出上訴書
狀，其未表明上訴理由者，應於提出上訴後20日內向本院提出上
訴理由書（須按他造人數附具繕本）。
上訴時應提出委任律師為訴訟代理人之委任狀。具有民事訴訟法
第466條之1第1項但書或第2項之情形為訴訟代理人者，另應附具
律師及格證書及釋明委任人與受任人有該條項所定關係之釋明文
書影本。
                                    書記官  洪麗華
中    華    民    國    99    年    6     月    21    日
                                                      Ｖ

司法院資訊處製作；財團法人民間司法改革基金會備份。
